【裁判字號】    91,上易,2815
【裁判日期】    920128
【裁判案由】    毀損
【裁判全文】
臺灣高等法院刑事判決                          九十一年度上易字第二八一五號
    上  訴  人  臺灣臺北地方法院檢察署檢察官
    被      告  甲○○  男  民.
    被      告  丙○○  女  民.
    共      同
    選任辯護人  林衍鋒律師
右上訴人因被告等毀損案件，不服臺灣臺北地方法院九十年度易字第一六二六號，中
華民國九十一年八月二十八日第一審判決（起訴案號：臺灣臺北地方法院檢察署八十
九年度偵字第一五六三二號）提起上訴，本院判決如左：
    主  文
原判決撤銷。
甲○○、丙○○共同損壞他人鋁門之玻璃及橫框，足以生損害於他人，各處罰金壹仟
元，如易服勞役，均以參佰元折算壹日。
    事  實
一、甲○○、丙○○二人為夫妻關係，因丙○○職任代書，受託辦理其友遲立功向案
    外人郭麗惠購買房屋過戶登記，遲立功於取得所有權辦理貸款後，悔約不支付價
    金餘款新台幣二百萬元，石、楊二人經多方調查，認遲立功係與乙○○同居，乃
    於民國（下同）八十九年六月一日晚間九時許，為商討房屋餘款情事，前往乙○○位在台北市○○○路○段二十七巷七號五樓住處，經按電鈴許久，均無人開門
    ，甲○○乃報警由警員陳建良前來，發現遲立功並無設址於該處，又認係民事糾
    紛，故並未叩門即告離去，並囑甲○○夫婦可下樓等候看看，然甲○○夫妻久等
    後，未見遲立功回來，猶認遲立功必在屋內，再上樓敲門按鈴，又無回應，即氣
    憤難抑，竟共同基於毀損之犯意，於翌日（即六月二日）凌晨一時二十分許，持
    不明之硬物，擊壞上址之鋁門玻璃及門框，致玻璃破裂掉落，橫框略有凹陷，足
    以生損害於乙○○。乙○○聽到門扇玻璃被擊破之聲音，即起身前往開門而發現
    。
二、案經乙○○訴由臺北市政府警察局中山分局報由臺灣臺北地方法院檢察署檢察官
    偵查起訴。
    理  由
一、訊之被告甲○○、丙○○堅決否認有何右揭毀損犯行，甲○○辯稱：「因為我太
    太丙○○幫告訴人的同居人遲立功辦理房屋過戶，因遲立功的尾款沒有付，出賣
    人來找丙○○，所以我與我太太及房屋買賣仲介人蔡妙美，經先電話通話後，一
    同去找遲立功，到達之後，我妻在告訴人五樓門口敲門按鈴，均無回應，我才叫
    警察來，警察指我們如果對方不開戶，不可隨便侵入，才下樓車上休息」云云；
    丙○○以「我與告訴人沒有仇，也不認識，當天是晚上九點多去找遲立功，上樓
    之後，我按門鈴並且在門口喊話，要遲立功出來，之後我先生看我在門口找了很
    久，都沒有人出來，所以我先生就打電話給管區警員請求派人協助，之後警察就
    來了，我告訴警察狀況，警察說如果他們不開門，警察也沒有辦法，所以我就繼
    續在門口喊話，要求遲立功出來，亦無效果，迄翌日晨一點多我們再上去時，告
    訴人就出來，仍未見遲立功出來，而當時我發現玻璃也有破，但沒看見玻璃碎片
    ，告訴人就打電話報警，我們並無擊破玻璃」等語置辯。
二、經查：
  (一)右開事實，迭據告訴人乙○○於警局、原審偵審中及本院調查時，堅詞指訴不移
    ，復有門扇玻璃、橫框受損之現場照片二張附偵查卷可稽（見偵查卷第五頁），
    而被告二人係認遲立功惡意違約不支付房價二百萬元，現寄宿於告訴人住所，乃
    偕同仲介人蔡妙美前往追討，到達後，被拒門外，甚為不滿，最後與告訴人謀面
    時，即起爭執等情，為被告自始所是認。
  (二)據證人即臺北中山警察分局警員陳建良於原審到庭結稱：我於六月一日晚間（應
    被告報案）過去時，只有甲○○夫妻在五樓門口，我按電鈴無人應門，就請被告
    等下樓到車上等，‧‧‧，迄翌日凌晨一時二十分，又接乙○○報案謂其大門玻
    璃破碎，我再到現場，有看到大門玻璃破掉，告訴人堅說是被告夫妻敲破的，現
    場有一個可以墊高的東西，是否椅子沒印象云云（見一審卷第五七、五八、六一
    頁）。證人即本件房屋買賣之仲介人蔡妙美於本院調查時證稱：我們一起去，到
    告訴人門口，有看到被告按電鈴，我就去買水，還沒看到警察，後來把水交給他
    們（被告），‧‧‧，看到丙○○按電鈴時，沒有印象告訴人之門有毀壞之跡象
    云云。被告亦直承警察第二次到來時，門有損害屬實（均見本院九十一年十二月
    二十四日調查筆錄）。對該二證人之證言，均表無意見。準此，該鋁門於警員陳
    建良第一次到場時，尚係完好無損，被告亦要無於自己先破損告訴人之物，再去
    報警破壞之理，而確係警員應告訴人報案第二次到來之前，始為人破壞，應無庸
    疑。
  (三)被告二人既前去找遲立功商討債務，且事先已查明遲立功在上址寄宿，經叩門無
    著，再央請警員到場處理，遭警員陳建良以民事糾紛，不便處理，警員隨即離去
    。被告二人在討債不成，心有未甘之情況下，仍繼續在原處滯留不願善罷干休，
    二人在樓下久等難耐，又堅信遲立功在家拒為開門，乃於翌日凌晨一時許，再度
    上五樓敲門按鈴，告訴人此際聽見大門玻璃遭受破壞，始為報警。按被告二人一
    直守在樓下，並查無於該時際另有他人上樓與告訴人糾紛，打破玻璃，或係告訴
    人自為毀壞而誣指被告所為等情事，足認該鋁門即為被告二人因索債未果且吃閉
    門羹，一時氣憤，為迫使告訴人之同居人遲立功出面協商，故意敲打所造成之損
    壞，事至瞭然。
  (四)按玻璃係頗為脆弱之物，以硬物稍予撞擊，極易因之破裂。經查本件告訴人住家
    大門構造中層為玻璃，內層為布簾，外層鏤花格鋁框鋁條，玻璃與外框之間僅有
    二公分之距，花格長十一點五公分，不惟經告訴人陳明（見本審九十一年十一月
    十三日筆錄），且經原審到場勘驗記明筆錄，復有現場照片可佐（各見偵查卷第
    五頁，原審卷第一二八頁反面、一二九頁），則外框花格鋁條間之空隙尚寬，持
    適手可穿入鋁條間隔之硬物敲擊，即可直接擊中玻璃（此見偵查卷第五頁，原審
    第一二八頁反面下端照片可明），而敲擊之方式、使用器具及力道大小等方法，
    各有不同，要非不論以何種方法敲擊，力量必為玻璃之門框所吸收而不受影響，
    本件被告既否認有敲擊之行為，則堅不吐露所用器具，乃可理解之事，然綜上說
    明，告訴人自始堅指該鋁門為被告所破壞，自堪採信。
  (五)告訴人對被告以如何方法擊破玻璃，雖於警局（指係以拳打腳踢）、檢察官偵查
    中（指係用椅子敲壞），及在原審及本院調查時（指以圓圓之硬物擊之），所供
    固互不相符，然告訴人與證人之陳述有部分前後不符，或相互間有所歧異時，究
    竟何者為可採，法院乃得本其自由心證予以斟酌，非謂一有不符或矛盾，即應認
    其全部均為不可採信，尤其關於行為動機、手段及結果等之細節方面，告訴人之
    指陳，難免故予誇大，證人之證言，有時亦有予以渲染之可能，然其基本事實之
    陳述，若果與真實性無礙時，則仍非不得予以採信（最高法院七十四年台上字第
    一五五九號判例參照）。本件告訴人乙○○於警訊時、偵查中及法院審理時皆指
    證「大門乙面玻璃破碎，大門之花格鋁門框凹陷。應該是丙○○與甲○○同時打
    破的」，即屬一致，依該門扇之構造有外框、玻璃及布簾等多層，告訴人於深夜
    驚見大門被敲破，心情緊張（旋即報警可見），在室內對門外之人之動作如何，
    當不易看得清晰明瞭，然其所指玻璃大門確有被毀損之基本事實並無變異，要不
    得以其所供在門外之被告所用方法先後不一，即遽認為全部不可取。
三、核被告二人所為，係犯刑法第三百五十四條之損壞器物罪，被告二人間有犯意聯
    絡及行為分擔，均為共同正犯。原審以被告只單純尋人無著，告訴人之指證前後
    不一，及被告倘以圓形物體敲擊亦不致使玻璃破裂等由，認不能證明被告等犯行
    ，乃為被告二人均無罪之諭知，依上論述，即有未洽。檢察官上訴指責原判決為
    不當，則有理由，應由本院予以撤銷改判。爰依上說明，並審酌被告等係因協助
    催討債務，心急衝動，所為造致損害尚微，及其事後態度等一切情狀，量處如主
    文所示之刑，並諭知易服勞役之折算標準，以示懲儆。
據上論斷，應依刑事訴訟法第三百六十九條第一項前段、第三百六十四條、第二百九
十九條第一項前段，刑法第二十八條、第三百五十四條、第四十二條第二項，罰金罰
鍰提高標準條例第一條前段、第二條，判決如主文。
本案經檢察官陳維練到庭執行職務。
中      華      民      國      九十二      年    一    月    二十八    日
                              臺灣高等法院刑事第一庭
                                  審判長法  官  李  相  助
                                        法  官  魏  新  國
                                        法  官  黃  聰  明
右正本證明與原本無異。
不得上訴。
                                        書記官  耿  鳳  君
中      華      民      國      九十二      年    一    月    二十八    日
附錄本案論罪科刑法條全文：
刑法第三百五十四條
毀棄、損壞前二條以外之他人之物或致令不堪用，足以生損害於公眾或他人者，處二
年以下有期徒刑、拘役或五百元以下罰金。


司法院資訊處製作；財團法人民間司法改革基金會備份。
